【裁判字號】    97,上易,654
【裁判日期】    970826
【裁判案由】    竊盜
【裁判全文】
臺灣高等法院高雄分院刑事判決         97年度上易字第654號
上  訴  人
即  被  告  甲○○
上列上訴人因竊盜案件，不服臺灣高雄地方法院97年度審易字第
309 號中華民國97年4 月18日第一審判決（起訴案號：臺灣高雄
地方法院檢察署97年度偵字第4685號），提起上訴，本院判決如
下：
    主  文
原判決撤銷。
甲○○犯攜帶兇器竊盜未遂罪，累犯，處有期徒刑陸月，如易科
罰金，以新臺幣壹仟元折算壹日。扣案木棍壹支沒收。
    事  實
一、甲○○於93年間因違反毒品危害防制條例案件，經台灣高雄
    地方法院93年度易字第1610號判處有期徒刑6 月，於94年12
    月14日執行完畢，猶不知悔改，基於意圖為自己不法所有之
    犯意，於民國97年1 月31日16時40分許，攜帶其所有客觀上
    足以危害人之生命身體，依社會通常觀念可供兇器使用之木
    棍1 支，在高雄縣大寮鄉○○村○○路眷村內，以挖取臺灣
    自來水公司所有地上式消防栓基座周圍所覆蓋泥土之方式，
    著手竊取前揭鐵製品即地上式消防栓基座，挖至數十公分深
    尚未得逞之際，適高雄縣政府警察局林園分局中義派出所員
    警高慶德、羅光昇巡邏目睹當場查獲而未遂，並扣得上開木
    棍1 支。
二、案經高雄縣政府警察局林園分局報請臺灣高雄地方法院檢察
    署檢察官偵查起訴。
    理  由
壹、程序方面：
一、本判決所引用據以認定事實之各項證據，均經被告甲○○及
    檢察官於審理中表示同意有證據能力，法院審酌各該證據作
    成之情況，認以之為證據均無不當，是均得作為證據。
二、按被告以外之人於偵查中向檢察官所為陳述，除顯有不可信
    之情況者外，得為證據，同法第159 條之1 第2 項定有明文
    。偵查中對被告以外之人（包括證人、鑑定人、告訴人、被
    害人及共同被告等）所為之偵查筆錄，或被告以外之人向檢
    察官所提之書面陳述，性質上均屬傳聞證據。惟現階段刑事
    訴訟法規定檢察官代表國家偵查犯罪、實施公訴，依法其有
    訊問被告、證人及鑑定人之權，證人、鑑定人且須具結，而
    實務運作時，檢察官偵查中向被告以外之人所取得之陳述，
    原則上均能遵守法律規定，不致違法取供，其可信度極高，
    職是，被告以外之人前於偵查中已具結而為證述，除反對該
    項供述得具有證據能力之一方，已釋明「顯有不可信之情況
    」之理由外，不宜以該證人未能於審判中接受他造之反對詰
    問為由，即遽指該證人於偵查中之陳述不具證據能力。本件
    證人高雄縣政府警察局林園分局中義派出所員警高慶德、羅
    光昇於偵查中所為之陳述經具結擔保其真實性，未曾提及檢
    察官在偵查時有不法取供之情形，當事人亦無反對該項供述
    得具有證據能力，復未釋明上開供述有顯不可信之情況，依
    上說明，其於偵查中之證言自均具有證據能力。
三、傳聞法則乃對於被告以外之人於審判外之言詞或書面陳述，
    亦即針對被告以外之人於審判外以言詞或書面所為之供述證
    據而為規範。扣案物品木棍1 支係以物品之存在本身做為證
    明事實之證據；卷附現場蒐證照片，乃以科學、機械之方式
    ，對於所拍攝內容所為忠實且正確之記錄，上開物品、照片
    在性質上亦非供述證據，無刑事訴訟法第159 條第1 項規定
    之適用。
貳、實體方面：
一、訊據上訴人即被告甲○○否認上揭加重竊盜犯行，辯稱：「
    我當日係溜狗行經該處，溜狗時會攜帶木棍，我並未持該木
    棍挖掘地上式消防栓基座，況該木棍亦無法旋轉螺絲行竊地
    上式消防栓基座」云云。
二、經查：
  (一)證人即案發時巡邏行經現場目睹被告行竊經過之高雄縣政府
    警察局林園分局中義派出所員警高慶德、羅光昇於偵查中證
    稱：「案發當時我們兩人一起執行巡邏勤務，行經案發地時
    ，看到被告持木棍挖消防栓基座，我們問她是否要行竊，被
    告說她沒有挖，但我們有看到她在挖，且手、腳都有土，手
    上沾有消防栓上之鏽痕，顯有犯罪跡證，被告在消防栓基座
    周圍挖的蠻深的，約有成年男子手掌那麼深」等語（見偵查
    卷第12頁）；且證人羅光昇復證稱：「依我們巡邏廢棄眷村
    的經驗，他們行竊模式會先慢慢挖，分段實施，先挖土，再
    拆解螺絲，接下來再整個蓋子拿走，她（被告）這樣挖土的
    階段，是剛開始著手，她挖完後接下來就是找工具拆螺絲了
    。其實，上面的消防栓已經被偷走了，這是基座，她拆下來
    後可以當廢鐵賣，她應該只是著手的前階，先挖土。」等語
    綦詳（見偵查卷第13頁）；核與卷附案發時之現場照片所示
    情形相符（見警卷第19-20 頁），並有木棍1 支扣案可資佐
    證。況夜間徒步活動，或有攜帶木棍以防野狗侵襲之情，若
    在白晝溜狗，豈有攜帶木棍之必要，而被告所攜帶者為長度
    32.5公分木質器械，觀其厚度，適足用以挖掘泥土，實不足
    用以驅趕或對付動物之侵襲。
  (二)依上開證人之證詞及現場照片，可知被告為警發覺時，確正
    持扣案之木棍挖掘地上式消防栓基座週圍泥土，且已挖掘至
    一定之深度，被告手、腳部位又殘留有泥土痕跡（見警卷第
    21頁），而扣案之木棍經原審法院當庭勘驗，其兩端切角亦
    因被告持有挖掘泥土磨擦後呈盾狀（見警卷第19頁及原審卷
    第29頁），足徵被告確實持該木棍挖掘泥土無訛。再者，被
    告亦供稱其於案發期間並無固定工作，呈無業狀態（見原審
    卷第32頁），而本案被告行竊之地上式消防栓基座，目前市
    值約新臺幣2,000 元等情，亦據證人即臺灣自來水公司技術
    士林昇賢於警詢證述明確（見警卷第11頁），足認該消防栓
    具有一定價值，被告於無業狀態下，持木棍著手挖掘該地上
    式消防栓基座，顯見其有行竊變賣之不法所有意圖甚明。至
    於被告辯稱其所持之木棍根本無法旋轉消防栓之螺絲云云，
    茲因被告係採分段方式著手行竊，故其執此抗辯，仍無法為
    其有利之認定。此外，復有高雄縣政府警察局林園分局搜索
    扣押筆錄、扣押物品目錄表、贓物認領保管單各1 份及扣案
    之木棍1 支在卷足資佐證（見警卷第13-18 頁）。
  (三)綜上所述，被告上開所辯，均無可採。本案事證明確，被告
    攜帶兇器竊盜未遂犯行，堪以認定，應予依法論科。
三、查被告持以行竊之木棍1 支，長32.5公分、寬2.6 公分、厚
    1.5 公分，其材質具有一定硬度等情，業經原審法院勘驗屬
    實，並有照片1 張在卷可資參證（見原審卷29-30 頁及警卷
    第19頁），上揭木棍既足以供被告持以行竊挖掘泥土所用，
    又具有一定之長度及硬度，客觀上足以危害人之生命身體，
    依社會通常觀念可供兇器使用。核被告所為，係犯刑法第32
    1 條第2 項、第1 項第3 款之攜帶兇器竊盜未遂罪。被告已
    著手於竊盜行為之實施，而未生取得財物之結果，為未遂犯
    ，爰依刑法第25條第2 項規定，按既遂犯之刑減輕其刑。又
    被告前於93年間因違反毒品危害防制條例案件，經台灣高雄
    地方法院93年度易字第1610號判處有期徒刑6 月，於94年12
    月14日執行完畢，有臺灣高等法院被告前案紀錄表在卷可憑
    ，其於有期徒刑執行完畢後，5 年內故意再犯本件有期徒刑
    以上之罪，為累犯，應依刑法第47條第1 項之規定加重其刑
    ，並與前開未遂犯減輕事由，依先加後減之例為之。
四、原審為科刑之判決，固非無見，惟原判決依累犯論罪科刑，
    事實欄卻無前科之認定與記載，自有未恰，被告上訴意旨否
    認犯罪，指摘原判決不當，並無可取，但原判決確有如上所
    述可議之處，即屬無可維持，應由本院撤銷改判。爰審酌被
    告係累犯，為貪圖利益而著手行竊自來水公司所有鐵製品即
    地上式消防栓基座，並持兇器犯案，危害社會治安，所為實
    不足取，犯後又否認犯行，未見悔意及所竊財物尚未得手等
    一切情狀，量處如主文所示之刑，並依法諭知如易科罰金，
    以新台幣1 仟元折算1 日。扣案之木棍1 支，為被告所有（
    見原審卷第29頁），供本案犯罪所用之物，依刑法第38條第
    1 項第2 款之規定宣告沒收。
五、據上論斷，應依刑事訴訟法第369 條第1 項前段、第364 條
    、第299 條第1 項前段，刑法第321 條第2 項、第1 項第3
    款、第25條第2 項、第47條第1 項、第41條第1 項前段、第
    38條第1 項第2 款，判決如主文。
本案經檢察官劉玲興到庭執行職務。
中    華    民    國    97    年    8     月    26    日
                  刑事第二庭  審判長法  官  林正雄
                                    法  官  黃壽燕
                                    法  官  陳啟造
以上正本證明與原本無異。
不得上訴。
中    華    民    國    97    年    8     月    26    日
                                    書記官  彭筱瑗
附錄本案論罪科刑法條
刑法第321條
犯竊盜罪而有左列情形之一者，處 6 月以上、 5 年以下有期徒
刑：
一  於夜間侵入住宅或有人居住之建築物、船艦或隱匿其內而犯
    之者。
二  毀越門扇、牆垣或其他安全設備而犯之者。
三  攜帶兇器而犯之者。
四  結夥3三人以上而犯之者。
五  乘火災、水災或其他災害之際而犯之者。
六  在車站或埠頭而犯之者。
前項之未遂犯罰之。


司法院資訊處製作；財團法人民間司法改革基金會備份。
